臺灣士林地方法院民事判決　　　　　　　100年度訴字第755號
原　　　告　陳怡伶
被　　　告　王馨苡
上列當事人因妨害電腦使用罪案件，原告提起刑事附帶民事訴訟
請求損害賠償事件，經本院刑事庭裁定（100年度審附民字第142
號）移送前來，本院於民國100年8月23日言詞辯論終結，判決如
下：
    主  文
被告應給付原告新臺幣捌萬元。
原告其餘之訴駁回。
訴訟費用由被告負擔百分之八；餘由原告負擔。
本判決原告勝訴部分得假執行；但被告如於假執行程序實施前，
以新臺幣捌萬元為原告預供擔保，得免為假執行。
原告其餘假執行之聲請駁回。
    事實及理由
一、原告起訴主張：
  (一)被告因前與原告有另案之訴訟糾紛，因而得知原告年籍等相
    關資料，且因對原告心生不滿，竟未經原告同意，於民國99
    年2月11日下午4時06分許，在臺北市某不詳地點，撥打電話
    至經營「PAYEASY 」購物網站（網址：「www.payeasy.com.
    tw」，下稱「系爭購物網站」）之訴外人康迅數位整合股份
    有限公司（下稱康迅公司），先對不知情之訴外人康迅公司
    接聽電話之客服人員（下稱「客服人員」）佯稱其係系爭購
    物網站會員即原告（會員帳號：Ｚ000000000，下稱「系爭帳
    號」）本人，因忘記系爭購物網站之會員帳號及密碼云云，
    客服人員於電話中為確認係原告本人且因事涉會員變更密碼
    事宜，攸關會員帳號安全，遂以口頭與被告核對原告姓名、
    出生日期、服務之公司電話、地址及電子郵件信箱地址等資
    訊無誤後，因而對於來電之人係原告本人即不疑有他，被告
    接續於同日下午4 時10分03秒、4 時10分04秒，委請並利用
    上開不知情之客服人員先後變更訴外人康迅公司電腦網路伺
    服器內所儲存之原告於原先登錄用於系爭購物網站之電子郵
    件信箱地址「tachungchen@yahoo.com.tw」為被告自行使用
    支配之「yiling0803@yahoo.com.tw 」，並因其致電客服人
    員主訴事項為其忘記密碼，遂委由客服人員操作電腦變更原
    告系爭購物網站會員帳號之原密碼為另一組不詳密碼後（下
    稱新設密碼1 ），繼而由該客服人員將前述變更後之新設密
    碼1 傳送至被告上開「yiling0803 @yahoo.com.tw」電子郵
    件信箱內；被告取得前述新設密碼1 後，旋即在不詳地點上
    網，接續於同日下午4 時39分49秒，無故自行變更原告系爭
    帳號於前述康迅公司電腦網路伺服器內所儲存之前開新設密
    碼1 為不詳之新設密碼2 ，復接續於同日下午4 時53分16秒
    將原告系爭帳號於前述康迅公司電腦網路伺服器內所儲存上
    開經變更後之「yiling0803@yahoo.com.tw 」電子郵件信箱
    地址，再次擅加變更為被告另一自行使用之「bertazona@ya
    hoo.com.tw」，致生損害於原告，為此爰依侵權行為法律關
    係，請求被告賠償慰撫金新臺幣（下同）100 萬元等語。
  (二)並聲明：1.被告應給付原告100 萬元；2.願供擔保，請准宣
    告假執行。
二、被告則抗辯：
  (一)被告並非惡意重大，僅係因兩造長久以來之恩怨，一時失慮
    ，以惡作劇之方式改變原告申請之帳號密碼，僅係想要造成
    原告不便而已。之後被告亦未以變更之帳號密碼實際從事損
    害原告名譽或財產等行為，顯見本件被告變更帳號密碼與一
    般詐欺集團盜用帳號或以之詐取財物之惡行顯著不同，原告
    實際上並未受有任何名譽或財產上之損害。再者，被告於刑
    事庭審判時表明悔悟、坦承犯行，並願意賠償原告之損失，
    惟原告漫天喊價，其所要求之賠償金額已遠超出被告所能負
    擔，致使雙方無法達成和解。
  (二)況被告實際上並未更改原告之電子郵件信箱等聯絡資料，被
    告僅有打電話向客服人員稱密碼遺失，並請求給予新密碼而
    已。
  (三)原告皆以抽象敘述其焦慮及困擾，未見任何精神科診斷證明
    或相關單據，自無法認定原告確受有相當之精神痛苦，且原
    告縱有精神不適，亦難認定與本件被告打電話向客服人員要
    求新密碼一事有關。
  (四)並聲明：1.原告之訴駁回；2.如受不利之判決，願供擔保，
    請准宣告免為假執行。
三、本院之判斷：
  (一)原告起訴主張之事實，業經本院依職權調取本院100 年度簡
    上字第90號刑事卷宗全卷資料查明屬實，又被告因本件妨害
    電腦使用罪犯行，經本院以100 年度簡上字第90號刑事判決
    有罪確定，有前開刑事判決在卷可稽，堪信為真正。
  (二)被告雖抗辯伊沒有更改原告之電子信箱，只有打電話向訴外
    人康迅公司客服人員表示忘記密碼，客服人員即將新的密碼
    寄給伊等語。然查：
    1.被告於99年2 月11日下午4 時06分許撥打電話至訴外人康
      迅公司，向不知情之客服人員佯稱其係系爭購物網站會員
      即原告本人，忘記系爭購物網站之會員帳號及密碼云云，
      經電話中由客服人員以口頭與被告核對原告姓名、出生日
      期、服務之公司電話、地址及電子郵件信箱地址等資訊無
      誤後，被告分別於同日下午4 時10分03秒、4 時10分04秒
      委請並利用該客服人員先後變更訴外人康迅公司電腦網路
      伺服器內所儲存之原告於原先登錄用於系爭購物網站之電
      子郵件信箱地址「tachungchen@yahoo.com.tw」為其自行
      使用支配之「yiling0803@yahoo.com.tw 」，以及變更原
      告系爭購物網站會員帳號之密碼為另一組不詳密碼後（即
      上述「新設密碼1 」），並繼而委由該客服人員將前述變
      更後之新設密碼1 傳送至被告上開「yiling0803@yahoo.c
      om.tw 」電子郵件信箱內，被告收到新密碼後就以收到的
      「新密碼」（即上述新設密碼1 ）進入原告系爭帳號，重
      新設定新的密碼等情，業據被告於刑事案件（本院100 年
      度簡上字第90號，以下簡稱刑事另案）審理中供陳明確（
      見刑事另案卷第20頁），並有訴外人康迅公司100 年7 月
      13日康字第1000701 號函可憑（見刑事另案卷第66頁），
      且查，被告確係在通話內容中謊稱自己係原告本人，忘記
      系爭購物網站之會員帳號及密碼，經客服人員表明基於帳
      號安全並進而跟被告核對原告基本資料，被告並對該客服
      人員表示因原先之「tachungchen@yahoo.com.tw」係舊電
      子郵件帳號，很久沒用，並委請客服人員將之變更為其較
      常用之「yiling0803@yahoo.com.tw 」，復由客服人員表
      明會為被告辦理變更密碼，並再次向被告確認其之電子信
      箱地址係「yiling0803@yahoo.com.tw 」無誤乙節，有康
      迅公司99年3 月19日康字第990305號函及所附錄音光碟譯
      文表1 份可稽（見刑事另案偵查卷第13-18 頁）。足見被
      告確有冒用原告之姓名年籍等基本資料，使訴外人康迅公
      司客服人員變更原告系爭帳號關於電子郵件及密碼之電磁
      紀錄之事實，至為明確。被告前開所辯，自非可採。
    2.又被告雖辯稱其嗣後並未將原告於系爭購物網站之電子郵
      件信箱變更為「bertazona@yahoo.com.tw」等語，惟縱認
      被告前開所述非虛，仍無礙本院前開認定被告冒用原告之
      姓名年籍等基本資料，使訴外人康迅公司客服人員變更原
      告系爭帳號關於電子郵件及密碼之侵權事實之成立。是被
      告此部分所辯，亦非可採。
  (三)按因電腦科技之發達，網路成為許多人發表意見、結交好友
    或為一定程度社會生活之重要生活方式；又按侵害姓名有兩
    種形態，一為冒用他人姓名，即無權使用他人姓名而使用，
    一為不當使用他人姓名。復按不法侵害他人身體、健康、名
    譽、自由、信用、隱私、貞操，或不法侵害其他人格法益而
    情節重大者，被害人雖非財產上之損害，亦得請求賠償相當
    之金額，民法第195 條第1 項定有明文。經查：
    1.本件被告冒用原告之姓名年籍等基本資料，使訴外人康迅
      公司客服人員誤認係原告本人，而變更原告於系爭帳號原
      登載之電子郵件及密碼，自堪認原告之姓名權及隱私權受
      到侵害。則原告依前開規定，請求被告賠償非財產上損害
      即精神慰撫金，即屬有據。
    2.又原告為專科畢業，每月收入約3 萬5 千元，名下有投資
      2 筆；被告為大學畢業，目前申請育嬰假留職停薪中，每
      月有育嬰津貼之收入，名下有投資1 筆，此據兩造供述在
      卷，並有稅務電子閘門財產所得調件明細表在卷可憑（見
      本院卷第34-39 頁）。本院審酌兩造身分、地位、經濟狀
      況，及被告不當利用自己所掌握之原告個人基本資料，未
      經許可擅自變更他人電腦網路伺服器之電磁紀錄，使原告
      反無法登錄己之系爭帳號，造成原告耗費大量時間勞力反
      覆向訴外人康迅公司確認系爭帳號內之資料，侵害原告之
      隱私權及姓名權，惟未造成原告財產上之損害等一切情狀
      ，認原告請求精神慰撫金以8 萬元為適當，逾此部分之請
      求，核非有據，不應准許。
四、從而，原告依侵權行為之法律關係，請求被告給付8 萬元，
    ，為有理由，應予准許；逾此範圍之請求，即屬無據，應予
    駁回。
五、兩造均陳明願供擔保，聲請宣告假執行及免為假執行，就原
    告勝訴部分，係所命給付金額未逾50萬元之判決，依民事訴
    訟法第389 條第1 項第5 款規定，應依職權宣告假執行，原
    告陳明願供擔保請求宣告假執行，核無必要，另被告陳明供
    擔保宣告免為假執行，核無不合，爰酌定相當擔保金額予以
    准許；又原告敗訴部分，其假執行之聲請因訴之駁回而失所
    依附，應併予駁回。
六、本件事證已臻明確，兩造其餘攻擊防禦方法及證據調查，核
    與本件判決結果不生影響，爰不逐一審酌論述，併此敘明。
七、訴訟費用負擔之依據：依民事訴訟法第79條。
中    華    民    國   100    年    9     月    14    日
                  民事第一庭  法  官  陳燁真
以上正本證明與原本無異。
如對本判決上訴，應於判決送達後20日內向本院提出上訴狀，若
委任律師提起上訴者，應一併繳納上訴審裁判費，否則本院得不
命補正逕行駁回上訴。
中    華    民    國   100    年    9     月    15    日
                              書記官  謝達人